臺灣臺東地方法院刑事判決
110年度訴字第146號
公  訴  人  臺灣臺東地方檢察署檢察官
被      告  温美華





上列被告因傷害案件，經檢察官提起公訴（110年度偵緝字第168
號），本院判決如下：
    主  文
丙○○犯傷害罪，處拘役貳拾日，如易科罰金，以新臺幣壹仟元折
算壹日。
    事  實
一、丙○○於民國110年1月23日17時20分許，在臺東縣池上鄉萬朝
    橋下路旁，與乙○○因細故發生糾紛，竟基於傷害之犯意，以
    徒手方式毆打乙○○左臉，致乙○○受有左側臉部鈍傷之傷害。
    嗣經乙○○報警處理，而悉上情。
二、案經乙○○訴由臺東縣警察局關山分局報告臺灣臺東地方檢察
    署檢察官偵查起訴。
    理  由
壹、程序部分
一、查本案當事人就下述被告丙○○以外之人於審判外之陳述，除
    下述之診斷證明書被告予以爭執外，其餘於本院準備程序中
    均同意作為證據（本院卷第52頁），經本院審酌各該證據方
    法作成時，尚無違法不當或證明力明顯過低之瑕疵，適宜為
    本案證據，是依刑事訴訟法第159條之5第1項規定，均有證
    據能力。
二、至被告雖主張告訴人乙○○傷害之診斷證明書為造假、拖2年
    半後才去驗傷等語（本院卷第75、103頁）。惟按除顯有不
    可信之情況外，從事業務之人於業務上或通常業務過程所須
    製作之紀錄文書、證明文書，亦得為證據，刑事訴訟法第15
    9條之4第2款定有明文。又醫師執行醫療業務時，不論患者
    是因病尋求診療，或因特殊目的而就醫，醫師於診療過程中
    ，應依醫師法之規定，製作病歷，此一病歷之製作，均屬醫
    師於醫療業務過程中所須製作之紀錄文書，而且每一醫療行
    為均屬可分，因接續看診行為而構成醫療業務行為，其中縱
    有因訴訟目的，如被毆傷而尋求醫師治療，對醫師而言，仍
    屬醫療業務行為之一部分，仍應依法製作病歷，該病歷仍屬
    業務上所製作之紀錄文書，與通常之醫療行為所製作之病歷
    無殊，自屬刑事訴訟法第159條之4第2款所稱從事業務之人
    於業務上所須製作之紀錄文書，而診斷證明書係依病歷轉錄
    之證明文書，自屬本條項之證明文書（最高法院97年度台上
    字第666號、100年度台上字第4461號判決參照）。經查，佛
    教慈濟醫療財團法人關山慈濟醫院110年1月23日診字第A000
    00000號診斷證明書（警卷第13頁），係從事醫療事務之醫
    師於其業務上所製作之證明文書，而尚無證據足佐該醫師與
    被告或告訴人間有何恩怨仇隙，被告亦未能指陳上揭診斷證
    明書具體造假之處，則客觀上應認之並無刻意偏袒或其他顯
    不可信之情況，依刑事訴訟法第159條之4第2款規定，具有
    證據能力。
三、再則被告另主張員警陳俊嘉之密錄器影像係假造、剪接而成
    （本院卷第53、55、103頁），惟經本院勘驗上揭影像之結
    果，未見如被告所述偽變造、剪接不連續之處，有本院勘驗
    筆錄在卷足佐（本院卷第53至55頁）。又按法院於具體案件
    依法定程序實施勘驗，具有直接審理之意義，其遵循刑事訴
    訟法第42條、第43條之法定程式所製作勘驗筆錄，屬刑事訴
    訟法第159條第1項所稱「除法律有規定者外」之例外情形，
    得為證據，自有證據能力（最高法院110年度台上字第609號
    判決參照）。是本院之勘驗筆錄依上揭說明，自有證據能力
    ；另復經本院依刑事訴訟法第219條準用同法第150條規定，
    於勘驗程序中保障當事人之在場權，又於審理中依同法第16
    5條踐行書證之調查程序（本院卷第103頁），已充足保障當
    事人之程序權利，自得作為本案判斷之依據。
貳、實體部分
一、認定犯罪事實所憑之證據及理由
  ㈠訊據被告固坦承有徒手毆打告訴人頭部之行為，然矢口否認
    有何傷害犯行，辯稱：告訴人常性侵害母狗，狗就像我的子
    女一樣，我為了保護子女因此反擊，且力道沒有很重。我揮
    告訴人時他還在笑，告訴人根本未受傷害。另本案是發生於
    3年前之某日，告訴人拖2年半時間才去驗傷等語。
  ㈡首查，被告在臺東縣池上鄉萬朝橋下路旁，與告訴人乙○○因
    細故發生糾紛，被告因而徒手毆打告訴人頭部等情，業據被
    告於本院準備程序及審理中所坦認（本院卷第50至53頁、第
    74頁、第101至106頁），核與證人即告訴人於警詢及偵查中
    之證述、證人即告訴人胞姊邱于庭於警詢時之證述大致相符
    （警卷第1至3頁、第11至12頁，偵緝卷第75至77頁），並有
    刑案現場測繪圖、刑案現場照片附卷足考（警卷第14至19頁
    ），堪認被告此部分不利於己之供述，核與事實相符，是上
    揭事實，均堪認定。
　㈢次查，告訴人於110年1月23日經急診治療，診斷受有左側臉
    部鈍傷之傷害，有前揭診斷證明書在案可參。再於110年1月
    23日17時57分37秒（以密錄器影像顯示之時間為準據），員
    警詢問告訴人傷勢時，告訴人以右手食指比劃自己的左臉，
    告訴人胞姊邱于庭並稱：「有啊他的臉頰腫起來。」有前揭
    本院勘驗筆錄在案足佐，綜上證據，堪認告訴人確於110年1
    月23日受有左側臉部鈍傷之傷害。被告辯稱告訴人拖2年半
    時間才去受傷等語，殊無可採。
　㈣另於密錄器影像中，告訴人胞姊在現場復稱：「不是，她餵
    流浪犬，然後一群狗，然後我弟弟下車很慢，然後有一位，
    我不知道是自己跑過來還是怎樣。輕微撞到狗沒有事，然後
    她就下車就打我弟啊。」、「她打我弟又拉我弟的頭髮啊。
    」、「她一直罵我們神經病。」嗣後被告稱：「他撞狗！先
    撞狗的，惡人先告狀！他們是執法人員嗎？根本不是！」男
    性員警問：「誰撞狗的？你先跟我講。誰撞狗的？」女性員
    警亦問：「哪一個？哪一個？」被告答稱：「當然就開轎車
    的啊！」男性員警道：「啊他撞狗你就跟我們講，為什麼要
    打人家？」被告則覆：「打人家？……吃狗肉！而且性侵害狗
    ，讓狗死得很可憐！」女性員警復問：「你有沒有打他？」
    被告答稱：「他先攻擊我的，不能反擊嗎？」等情，有前揭
    本院勘驗筆錄在案足稽。細譯上揭對話內容，得悉被告於斯
    時業已自承其有攻擊告訴人之行為；且被告自述毆打告訴人
    之部位即頭部，告訴人又於密錄器影像中比劃自己之左臉以
    示受傷之部位，業如上述，與告訴人所受左側臉部鈍傷之傷
    害間，具有對應關係而無重大偏差，故應認告訴人之傷害結
    果，與被告徒手攻擊告訴人之行為間，確有因果關係。檢察
    官起訴書所載被告毆打告訴人之部位，即應補充為告訴人之
    左臉，附此敘明。
　㈤被告主張其攻擊行為係針對告訴人傷害狗之行為所為之反擊
    ，且不斷供稱狗受動物保護法保護（本院卷第74、104頁）
    ，似有主張刑法第24條第1項規定緊急避難之意思。惟依證
    人即告訴人於警詢時所述（警卷第1頁），被告攻擊告訴人
    前，告訴人實係工作返家過程中遇到狗竄出，告訴人停車於
    路邊想了解是否有撞到狗，車窗搖下後即為被告毆打。審以
    我國駕駛座均位在汽車之左前方，衡情告訴人所搖下之車窗
    應在告訴人左側，再添以告訴人所受傷害為左側臉部鈍傷乙
    節，告訴人所述不僅合乎事理，亦與客觀事證相符；相較之
    下，被告所述告訴人性侵害狗乙節，明顯逸脫常人之日常生
    活經驗，且無相關證據足佐其所述之真實性，應認本案事發
    經過係如告訴人而非被告所述，則本案客觀上明顯不具緊急
    之危難情狀。至被告雖於密錄器影像中陳稱：是告訴人先攻
    擊我的，不能反擊嗎等語，然此部分亦無相關事證足佐，被
    告嗣後亦未曾主張此情，應認本案客觀上亦無得主張刑法第
    23條第1項正當防衛之情狀。職是以故，本案殊無任何阻卻
    違法事由之適用餘地。
　㈥從而，本案事證明確，被告所辯委無可採，其犯行洵堪認定
    ，應予論科。
二、核被告所為，係犯刑法第277條第1項之傷害罪。爰以行為人
    之責任為基礎，審酌被告遇事不思理性，僅因細故即率以徒
    手方式毆打告訴人左臉，致告訴人受有左側臉部鈍傷之傷害
    ，所為並無足取，但所生危害尚屬輕微。再參以其始終否認
    犯行，迄今仍未與告訴人達成調解或和解，在犯後態度方面
    難為對其有利之評價。復參以告訴人對本案之意見（本院卷
    第51、75頁），及被告於本院準備程序及審理中應答所徵現
    之精神狀態，與其前科所顯示之素行，有本院110年度東簡
    字第44號、109年度東簡字第48號判決、臺灣花蓮地方法院1
    06年度花簡字第100號判決、臺灣高等法院被告前案紀錄表1
    份附卷可考（本院卷第19至28頁、第93至96頁），並其自述
    高中畢業之教育智識程度、現待業中、前曾任法師幫人家處
    理事情之職業背景、須扶養姊妹、目前無經濟來源而家境不
    佳之家庭經濟狀況等一切情狀（本院卷第75、106頁），爰
    量處如主文所示之刑，並諭知易科罰金之折算標準。
據上論斷，應依刑事訴訟法第299條第1項前段，刑法第277條第1
項、第41條第1項前段，刑法施行法第1條之1第1項，判決如主文
。
本案經檢察官林永提起公訴，檢察官甲○○到庭執行職務。
中　　華　　民　　國　　110 　年　　11　　月　　23　　日
                  刑事第三庭  審判長法  官  吳宗航
                                    法  官  陳昱維
                                    法  官  李昆儒
以上正本證明與原本無異。
如不服本判決應於收受送達後20日內向本院提出上訴書狀，並應
敘述具體理由；其未敘述上訴理由者，應於上訴期間屆滿後20日
內向本院補提理由書（均須按他造當事人之人數附繕本）。「切
勿逕送上級法院」。告訴人或被害人對於本判決如有不服，請書
具不服之理由狀，請求檢察官上訴者，其上訴期間之計算係以檢
察官收受判決正本之日期為準。
                                    書記官  黃健豪　　　
中　　華　　民　　國　　110 　年　　11　　月　　23　　日
中華民國刑法第277條
傷害人之身體或健康者，處5年以下有期徒刑、拘役或50萬元以
下罰金。     
犯前項之罪，因而致人於死者，處無期徒刑或7年以上有期徒刑
；致重傷者，處3年以上10年以下有期徒刑。